臺灣臺北地方法院刑事判決　　　　　　　96年度訴字第1236號
　　公　訴　人　臺灣臺北地方法院檢察署檢察官
　　被　　　告　甲○○
　　　　　　　　　　　　（現另案於臺灣桃園女子監獄執行中）
　　指定辯護人　本院公設辯護人　沈芳萍
上列被告因偽造有價證券等案件，經檢察官提起公訴（臺灣臺北
地方法院檢察署九十六年度偵字第一三七○二號），本院判決如
下：
    主  文
甲○○連續意圖供行使之用，而偽造有價證券，累犯，處有期徒
刑肆年。如附表二編號1.至6.所示偽造支票共陸紙均沒收。
    事  實
一、甲○○(一)1.於民國八十九年間犯偽造文書罪，經臺灣板橋地
    方法院九十一年度訴字第三五○號判處有期徒刑五月確定，
    甫於九十三年二月九日易科罰金執行完畢；2.於九十二年六
    月間犯偽造文書罪，經本院九十三年度訴字第一九九號判處
    有期徒刑六月確定，甫於九十三年四月二十九日易科罰金執
    行完畢（以上構成累犯）；(二)1.於九十二年間犯偽造有價證
    券罪，經臺灣高等法院九十四年度上訴字第三八六一號、最
    高法院九十五年度臺上字第三六二一號判處有期徒刑一年八
    月確定；2.於九十二、九十三年間，因犯業務侵占、偽造有
    價證券罪，經臺灣高等法院九十六年度上訴字第一六四四號
    、最高法院九十六年度臺上字第四八六八號判處有期徒刑八
    月、三年二月確定；3.上開案件經檢察官聲請減刑及定應執
    行刑，經臺灣高等法院九十六年度聲減字第四三七四號裁定
    業務侵占罪部分減為有期徒刑四月，與不應減刑之兩次偽造
    有價證券罪所處之刑一年八月、三年二月，應執行有期徒刑
    四年十月，尚未執行完畢（以上不構成累犯）。
二、甲○○不知悔改，自九十四年五月二十五日起至九十五年九
    月四日止，於「雋儀有限公司」（現址設臺北縣新店市○○
    路四九五號五樓；下稱雋儀公司）擔任會計職務，而負責當
    時均由乙○○擔任實際負責人之相關企業雋儀公司、「峻捷
    股份有限公司」（現址設臺北縣新店市○○路四九五號五樓
    ；下稱峻捷公司）、「軒陽股份有限公司」（現址設高雄市
    鼓山區○○街一六五號一樓；下稱軒陽公司）、「雋冠有限
    公司」（現址設臺北縣新店市○○路四九五號五樓；下稱雋
    冠公司）之客戶支付貨款之收取與紀錄、保管公司支票等業
    務，為從事業務之人；詎甲○○為支應生活費用，及償還其
    前於擔任「金宏洋企業有限公司」（下稱金宏洋公司）會計
    期間，侵占該公司款項及偽造有價證券而積欠之債務（即前
    述經臺灣高等法院九十六年度上訴字第一六四四號、最高法
    院九十六年度臺上字第四八六八號判決有罪確定之案件），
    竟基於意圖為自己不法所有而侵占業務上所持有之物、偽造
    有價證券之概括犯意，連續為以下之行為：
(一)、於九十四年五月三十一至九十五年一月四日間，甲○○利用
    為雋儀公司、峻捷公司、軒陽公司、雋冠公司提領活期存款
    及轉存支票存款之機會，以僅轉存部分金額或不轉存金額之
    方式，將所提領而持有之款項侵占入己（提款日期、提款金
    額、侵占金額等項，詳如附表一所示），以此手法共計取得
    新臺幣（下同）八十七萬九千三百十元。
(二)、於九十四年五月至十月間，甲○○未經雋冠公司及實際負責
    人乙○○之同意授權，將所保管雋冠公司設於臺灣中小企業
    銀行忠孝分行（下稱臺灣中小企銀忠孝分行）帳號「000
    00000000」號支票存款帳戶之空白支票六紙侵占入
    己，且以向銀行領取支票為由，向乙○○取得雋冠公司名義
    負責人丙○○之印鑑章後，盜用所保管之雋冠公司印鑑章及
    所取得之丙○○印鑑章於支票上，再自行填載發票日、金額
    等事項，據以向臺灣中小企銀忠孝分行提領（支票之票號、
    發票日、金額、付款行等項，詳如附表二所示），轉入金宏
    洋公司負責人黃永寬設於臺灣中小企業銀行板橋分行帳號「
    00000000000」號之帳戶內，用以清償其前於金
    宏洋公司所侵占之款項，以此手法共計取得六百五十萬元。
三、嗣甲○○於九十五年九月五日因另案通緝遭緝獲未到班，經
    上開公司查帳後，始循線查悉上情。
四、案經雋儀公司、峻捷公司、軒陽公司、雋冠公司訴由臺北市
    政府警察局大安分局報告臺灣臺北地方法院檢察署檢察官偵
    查起訴。
    理  由
一、程序方面：
(一)、被告甲○○前於九十二年間犯偽造有價證券罪，經臺灣高等
    法院九十四年度上訴字第三八六一號、最高法院九十五年度
    臺上字第三六二一號判決有罪確定，又於九十二、九十三年
    間，因犯業務侵占、偽造有價證券罪，經臺灣高等法院九十
    六年度上訴字第一六四四號、最高法院九十六年度臺上字第
    四八六八號判決有罪確定等情，固有臺灣高等法院被告前案
    紀錄表及各該案件判決書在卷可參，惟查被告前述案件之犯
    罪時間，與本案之犯罪時間九十四年五月至九十五年一月間
    ，分別相距一年餘或近一年，且被告離開前案犯罪被害人公
    司後始至本案被害人公司任職，並無可能事先即基於概括犯
    意侵占前案及本案被害人公司款項及偽造被害人公司支票，
    本案前經偵查檢察官移送前案併辦亦遭法院退回，應認本案
    與前案並無連續犯之裁判上一罪關係。
(二)、本案當事人及辯護人對於本案認定事實所引用之證據資料，
    於本院最後審理期日調查證據時均陳明同意引用為本案證據
    （見本院九十六年十一月十六日審理筆錄），本院審酌該等
    言詞供述及書面作成時之情況認為適當，依刑事訴訟法第一
    百五十九條之五之規定，有證據能力，均合先敘明。
二、事實認定：
    訊據被告甲○○對於上揭事實於審理中坦承不諱（見本院九
    十六年十一月十六日審理筆錄），並據證人即雋儀公司、峻
    捷公司、軒陽公司、雋冠公司案發時之實際負責人乙○○於
    警詢及偵查中證述在卷，且有如附表一所示雋儀公司、峻捷
    公司、軒陽公司、雋冠公司帳戶之存摺影本、存款交易明細
    查詢單，及如附表二所示雋冠公司臺灣中小企銀支票存款帳
    戶之支票存款對帳單、支票正反面影本等件附卷可稽，足認
    被告於審理中出於任意性之自白犯罪，與事實相符而堪採信
    ，本件犯罪事證明確，應依法論科。
三、論罪科刑：
(一)、被告甲○○行為後，刑法業於九十四年二月二日修正公布，
    九十五年七月一日施行。按「行為後法律有變更者，適用行
    為時之法律，但行為後之法律有利於行為人者，適用最有利
    於行為人之法律」，修正後刑法第二條第一項定有明文，該
    條係規範行為後法律變更所生新舊法律比較適用之準據法，
    本身尚無新舊法比較之問題，於新法施行後，應一律適用新
    法第二條第一項之規定，為「從舊從輕」之比較；又「本次
    刑法法律變更，新舊法比較時應就罪刑有關之共犯、未遂犯
    、想像競合犯、牽連犯、連續犯、結合犯，以及累犯加重、
    自首減輕暨其他法定加減原因（如身分加減）與加減例等一
    切情形，綜其全部罪刑之結果而為比較」，最高法院九十五
    年度第八次刑事庭會議決議參照。就本件新、舊法比較之結
    果：
１、被告行為後，刑法第三十三條第五款規定罰金刑為新臺幣一
    千元以上，以百元計算之，修正前規定罰金刑為銀元一元即
    新臺幣三元以上，經比較新、舊法結果，以適用修正前之法
    律，對被告較為有利；
２、被告行為後，刑法第五十六條連續犯之規定業經刪除，被告
    之數犯罪行為，於新法施行後，應予分論併罰，此刪除雖非
    犯罪構成要件之變更，但顯已影響行為人刑罰之法律效果，
    自屬法律有變更，經比較新、舊法結果，以適用修正前之法
    律，對被告較為有利；
３、被告行為後，刑法第五十五條關於牽連犯之規定業經刪除，
    則被告所犯各罪，應予分論併罰，經比較新、舊法結果，以
    適用修正前之法律，對被告較為有利；
４、綜上法律修正前、後之比較，揆諸前揭最高法院決議及修正
    後刑法第二條第一項所定之「從舊從輕」原則，應適用被告
    行為時之法律，即修正前刑法之相關規定，對被告較為有利
    。
(二)、查被告甲○○負責雋儀公司、峻捷公司、軒陽公司、雋冠公
    司之客戶支付貨款之收取與紀錄、保管公司支票等業務，為
    從事業務之人，竟將所持有上開公司之款項侵占入己，核其
    就事實欄二(一)所為，係犯刑法第三百三十六條第二項之業務
    侵占罪；又按支票為有價證券，被告將所持有雋冠公司之支
    票侵占入己，並意圖供行使之用，而偽造有價證券，核其就
    事實欄二(二)所為，係犯刑法第三百三十六條第二項之業務侵
    占罪、刑法第二百零一條第一項之偽造有價證券罪，被告盜
    用印章之行為屬於偽造有價證券之部分行為，又其低度之行
    使偽造有價券行為應為偽造之高度行為所吸收，均不另論罪
    （起訴書所犯法條贅引刑法第二百十七條第二項之盜用印章
    罪、同法第二百零一條第二項之行使偽造有價券罪，尚有誤
    會），又被告行使偽造有價證券，當然包含詐欺性質，亦不
    另論詐欺取財罪。被告如事實欄二(一)、(二)所示多次業務侵占
    、偽造有價證券之犯行，均時間緊接，各觸犯構成要件相同
    之罪名，顯係分別基於概括犯意為之，均為連續犯，均應依
    修正前刑法第五十六條之規定，各論以一業務侵占、偽造有
    價證券罪，並均加重其刑。被告所犯上開二罪間，有方法、
    結果之牽連關係，應從一重以偽造有價證券罪論處。被告前
    於八十九年間犯偽造文書罪，經臺灣板橋地方法院九十一年
    度訴字第三五○號判處有期徒刑五月確定，甫於九十三年二
    月九日易科罰金執行完畢，又於九十二年六月間犯偽造文書
    罪，經本院九十三年度訴字第一九九號判處有期徒刑六月確
    定，甫於九十三年四月二十九日易科罰金執行完畢等情，有
    臺灣高等法院被告前案紀錄表在卷可按，其於五年以內故意
    再犯本件有期徒刑以上之罪，為累犯，應依刑法第四十七條
    第一項之規定加重其刑，並依法遞加之。
(三)、爰審酌被告甲○○為從事業務之人，竟利用告訴人之信任及
    業務上處理告訴人財務之機會，為紓解其財務困難即私自挪
    用款項，迄今未能與告訴人和解，業據告訴人於審理中陳稱
    ：希望讓被告受應有的制裁，不要再去騙其他公司等語（見
    本院九十六年十月三日準備程序筆錄）；又被告有如事實欄
    所述多次前科，素行不佳，且各該前案均為利用擔任各被害
    人公司會計職務之便，而為偽造文書、偽造有價證券、業務
    侵占等犯行，並均為前一案件仍在偵查或審理期間，即另起
    意為次一案件犯行，有各該案件判決書附卷可考，顯見被告
    並無幡然悔悟之意，惟念其於犯罪後尚能坦承犯行，暨其犯
    罪之動機、手段、生活狀況、品行、智識程度等一切情狀，
    量處如主文所示之刑。
(四)、如附表二所示之支票六紙，為被告偽造之有價證券，不問屬
    於犯人與否，均應依刑法第二百零五條之規定宣告沒收。
據上論斷，應依刑事訴訟法第二百九十九條第一項前段，刑法第
二條第一項前段、第二百零一條第一項、第三百三十六條第二項
、第四十七條第一項、第二百零五條，修正前刑法第五十六條、
第五十五條，刑法施行法第一條之一，判決如主文。
本案經檢察官王鑫健到庭執行職務
中　　華　　民　　國　九十六　年　　十一　月　三十　　日
                  刑事第八庭審判長法  官  陳  德  民
                                  法  官  陳  芃  宇
                                  法  官  孫  曉  青
上正本證明與原本無異。
如不服本判決應於送達後十日內向本院提出上訴狀。
                                  書記官  郭　錦　賢
中　　華　　民　　國　九十六　年　　十一　月　三十　　日
附錄本案論罪科刑法條全文：
刑法第二百零一條第一項
意圖供行使之用，而偽造、變造公債票，公司股票或其他有價證
券者，處三年以上十年以下有期徒刑，得併三千元以下罰金。
刑法第三百三十六條第二項：
對於業務上所持有之物，犯前條第一項之罪者，處六月以上五年
以下有期徒刑，得併科三千元以下罰金。
附表一
┌──┬────┬────────┬────┬──────────┐
│編號│提款日期│提款金額        │侵占金額│　　　備　　註      │
│    │        │                │ （元） │                    │
├──┼────┼────────┼────┼──────────┤
│ 1  │94.5.31 │由雋冠公司臺灣中│5萬元   │應轉入雋冠公司臺灣中│
│    │        │小企銀帳號100120│        │小企銀00000000000號 │
│    │        │57607號帳戶提領5│        │支存帳戶，惟未轉入該│
│    │        │萬元。          │        │帳戶。              │
├──┼────┼────────┼────┼──────────┤
│2   │94.6.3  │由雋冠公司臺灣中│5萬元   │雋冠公司帳上無該筆支│
│    │        │小企銀帳號100120│        │出。                │
│    │        │57607號帳戶提領5│        │                    │
│    │        │萬元。          │        │                    │
├──┼────┼────────┼────┼──────────┤
│3   │94.8.1  │由雋冠公司臺灣中│7萬元   │應轉入雋冠公司臺灣中│
│    │        │小企銀帳號      │        │小企銀00000000000 號│
│    │        │00000000000號帳 │        │支存帳戶7萬元，及雋 │
│    │        │戶提領23萬元。  │        │儀公司臺灣中小企銀  │
│    │        │                │        │00000000000號支存帳 │
│    │        │                │        │戶16萬元，惟僅轉入雋│
│    │        │                │        │儀公司16萬元，雋冠公│
│    │        │                │        │司則未轉入。        │
├──┼────┼────────┼────┼──────────┤
│4   │94.8.17 │由雋冠公司臺灣中│6,000元 │應轉入雋冠公司臺灣中│
│    │        │小企銀帳號      │        │小企銀00000000000號 │
│    │        │00000000000號帳 │        │支存帳戶2萬元，惟僅 │
│    │        │戶提領2萬元。   │        │轉入1萬4,000元。    │
│    │        │                │        │                    │
├──┼────┼────────┼────┼──────────┤
│    │94.12.14│由軒陽公司臺灣中│5萬元   │應轉入雋儀公司臺灣中│
│5   │        │小企銀帳號      │        │小企銀00000000000號 │
│    │        │00000000000號帳 │        │支存帳戶，惟未轉入。│
│    │        │戶提領5萬元。   │        │                    │
│    │        │                │        │                    │
├──┼────┼────────┼────┼──────────┤
│6   │94.12.20│由軒陽公司臺灣中│15萬元  │應轉入雋冠公司臺灣中│
│    │        │小企銀帳號      │        │小企銀00000000000號 │
│    │        │00000000000號帳 │        │支存帳戶，惟未轉入該│
│    │        │戶提領15萬元。  │        │帳戶。              │
│    │        │                │        │                    │
├──┼────┼────────┼────┼──────────┤
│7   │94.7.11 │由雋儀公司臺灣中│6萬元   │應轉入雋冠公司臺灣中│
│    │        │小企銀帳號      │        │小企銀00000000000號 │
│    │        │00000000000號活 │        │支存帳戶16萬元，惟僅│
│    │        │期存款帳戶提領16│        │轉入10萬元。        │
│    │        │萬元。          │        │                    │
├──┼────┼────────┼────┼──────────┤
│8   │94.10.4 │由峻捷公司臺灣中│17萬    │應轉入雋儀公司臺灣中│
│    │        │小企銀帳號      │9,000元 │小企銀00000000000號 │
│    │        │00000000000號活 │        │支存帳戶，惟僅入2萬 │
│    │        │期存款帳戶提領18│        │元。                │
│    │        │萬9,000元。     │        │                    │
├──┼────┼────────┼────┼──────────┤
│9   │94.11.11│由峻捷公司臺灣中│3萬元   │應轉入雋冠公司臺灣中│
│    │        │小企銀帳號      │        │小企銀00000000000號 │
│    │        │00000000000號活 │        │支存帳戶，惟未轉入該│
│    │        │期存款帳戶提領3 │        │帳戶。              │
│    │        │萬元。          │        │                    │
├──┼────┼────────┼────┼──────────┤
│10  │94.11.16│由峻捷公司臺灣中│2萬元   │應轉入雋儀公司臺灣中│
│    │        │小企銀帳號      │        │小企銀00000000000號 │
│    │        │00000000000號活 │        │支存帳戶，惟未入帳。│
│    │        │期存款帳戶提領2 │        │                    │
│    │        │萬元。          │        │                    │
├──┼────┼────────┼────┼──────────┤
│11  │95.1.4  │由峻捷公司臺灣中│10萬472 │未有該筆支出。      │
│    │        │小企銀帳號      │元      │                    │
│    │        │00000000000號活 │        │                    │
│    │        │期存款帳戶提領10│        │                    │
│    │        │萬472元。       │        │                    │
├──┼────┼────────┼────┼──────────┤
│12  │95.1.4  │由峻捷公司臺灣中│11萬    │未有該筆支出。      │
│    │        │小企銀帳號      │3,838元 │                    │
│    │        │00000000000號活 │        │                    │
│    │        │期存款帳戶提領11│        │                    │
│    │        │萬3,838元。     │        │                    │
├──┴────┴────────┴────┴──────────┤
│                        合計      87萬9,310 元                  │
└────────────────────────────────┘
附表二
 ┌──┬────┬────┬──────┬──────┬─────┐
 │編號│票號    │ 票  載 │  金   額   │ 付  款  行 │  備   註 │
 │    │        │ 發票日 │  （元）    │            │          │
 ├──┼────┼────┼──────┼──────┼─────┤
 │1   │0000000 │94.5.27 │230萬元     │臺灣中小企銀│金宏洋公司│
 │    │        │        │            │            │負責人黃永│
 │    │        │        │            │            │寬00000000│
 │    │        │        │            │            │758號帳戶 │
 │    │        │        │            │            │          │
 ├──┼────┼────┼──────┼──────┼─────┤
 │2   │0000000 │94.6.10 │270萬元     │同上        │同上      │
 ├──┼────┼────┼──────┼──────┼─────┤
 │3   │0000000 │94.7.26 │37萬5,000元 │同上        │同上      │
 ├──┼────┼────┼──────┼──────┼─────┤
 │4   │0000000 │94.8.25 │37萬5,000元 │同上        │同上      │
 ├──┼────┼────┼──────┼──────┼─────┤
 │5   │0000000 │94.9.25 │37萬5,000元 │同上        │同上      │
 ├──┼────┼────┼──────┼──────┼─────┤
 │6   │0000000 │94.10.25│37萬5,000元 │同上        │同上      │
 ├──┴────┴────┴──────┴──────┴─────┤
 │                      合計     650萬元                          │
 └────────────────────────────────┘
